ACORDAO-COMPLETO-2368563

ACÓRDÃO 2882/2019 ATA 46/2019 - PLENÁRIO

VISTOS, relatados e discutidos estes autos de Representação, com pedido de medida cautelar, formulada pelo Sr. Sérgio Gomes de Andrade (CPF XXX.389.391-XX) , em face de supostas irregularidades ocorridas no Edital de Chamamento Público 1/2019, sob os auspícios do Conselho Regional de Fisioterapia e Terapia Ocupacional da 11ª Região - Crefito/11 (Distrito Federal e Goiás) , publicado em 15.7.2019, cujo objeto consiste em consulta de propostas de imóveis para provável aquisição de 1 imóvel comercial com vistas a instalar e abrigar a futura sede da autarquia, destinado ao atendimento das atividades fins da Administração,
ACORDAM os Ministros do Tribunal de Contas da União, reunidos em Sessão Plenária, diante das razões expostas pelo Relator, em:
9.1.  conhecer da presente representação, satisfeitos os requisitos constantes do art. 113,     § 1º, da Lei 8.666/1993, c/c os arts. 235 e 237, inciso VII, do Regimento Interno do TCU, e no          art. 103, § 1º, da Resolução TCU 259/2014;
9.2. no mérito, considerá-la improcedente;
9.3. indeferir o pedido de concessão de medida cautelar formulado pelo representante, haja vista a ausência dos elementos necessários para sua adoção;
9.4. indeferir, nos termos do art. 146, § 2º, do Regimento Interno, c/c art. 6º, § 2º, da Resolução TCU 36/1995, o pedido de habilitação como parte interessada do Sr. Sérgio Gomes de Andrade (CPF XXX.389.391-XX) , autorizando-lhe, caso requeira, vista e cópia das peças não sigilosas dos presentes autos;
9.5. não conhecer da solicitação de realização de auditoria apresentada pelo Sr. Sérgio Gomes de Andrade (CPF XXX.389.391-XX) no bojo da presente representação, por ausência de legitimidade, conforme art. 232, § 2º, do Regimento Interno do TCU;
9.6. comunicar ao Conselho Regional de Fisioterapia e Terapia Ocupacional da 11ª Região e ao representante que o conteúdo desta deliberação poderá ser consultado no endereço www.tcu.gov.br/acordaos; e
9.7 arquivar o presente processo, com fundamento no art. 250, inciso I, c/c art. 169,     inciso II, do Regimento Interno do Tribunal.

Representação sobre supostas irregularidades ocorridas em edital cujo objeto consiste em consulta de propostas de imóveis para provável aquisição de um imóvel comercial com vistas a instalar e abrigar a futura sede da autarquia.

Conselho Regional de Fisioterapia e Terapia Ocupacional da 11ª Região (DF, GO).

3. Interessados/Responsáveis: não há.

13.1. Ministros presentes: José Mucio Monteiro (Presidente), Walton Alencar Rodrigues, Benjamin Zymler, Aroldo Cedraz, Raimundo Carreiro (Relator) e Ana Arraes.
13.2. Ministro-Substituto convocado: Augusto Sherman Cavalcanti.
13.3. Ministros-Substitutos presentes: Marcos Bemquerer Costa e André Luís de Carvalho.

RAIMUNDO CARREIRO

Trata-se de representação, com pedido de medida cautelar, formulada pelo Sr. Sérgio Gomes de Andrade (CPF XXX.389.391-XX) , em face de supostas irregularidades ocorridas no Edital de Chamamento Público 1/2019, sob os auspícios do Conselho Regional de Fisioterapia e Terapia Ocupacional da 11ª Região - Crefito/11, publicado em 15.7.2019, cujo objeto consiste em Consulta de propostas de imóveis para provável aquisição de 1 imóvel comercial com vistas a instalar e abrigar a futura sede da autarquia, destinado ao atendimento das atividades fins da administração.
2.	Com fulcro no inciso I do § 3º do art. 1º da Lei n. 8.443/92, transcrevo a instrução da Secretaria de Controle Externo de Aquisições Logísticas - Selog, peça 13, corroborada pelos dirigentes da unidade, peças 14 e 15, por meio da qual propõe conhecer da presente representação para, no mérito, considerá-la improcedente:
"Instrução Inicial de Representação com Pedido de Cautelar
	A. Identificação do Processo

	TC Processo 022.188/2019-3
	Propostas: Mérito: improcedente; indeferimento de cautelar

	Unidade Jurisdicionada
	Uasg

	Conselho Regional de Fisioterapia e Terapia Ocupacional da 11ª Região (Crefito-11ª Região) 
	Não localizado

	Objeto Do Chamamento Público

	Consulta de propostas para provável aquisição de um imóvel comercial, com no mínimo 600m² e no máximo 1.200m² de área construída, preferencialmente com quatro vagas próprias ou mais, acessíveis para viaturas da autarquia, com iluminação, rede de água, esgoto, estrutura de instalação de rede de computadores e internet ou que permita tais instalações, na zona urbana, devendo localizar-se, preferencialmente, entre as Asas Sul e Norte do Plano Piloto no Distrito Federal (exceto Setor de Clubes e Embaixadas) , em região de fácil acesso ao público, servida por transporte público, com estacionamento público nas imediações, para o fim de instalar e abrigar a futura Sede do Crefito-11ª Região, destinado ao atendimento das atividades fins da administração, conforme as especificações, condições, obrigações e demais requisitos listados no Edital de Chamamento Público 1/2019 (peça 8) .

	Representante
	CPF

	Sérgio Gomes de Andrade
	XXX.389.391-XX

	Há pedido de Sustentação Oral?
	Procuração 

	Não
	Peça 2

	Modalidade
	Número do Edital
	Tipo

	Não se aplica (Chamamento Público) 
	1/2019
	Não se aplica

	Vigência
	Valor Estimado

	Não se aplica
	Não disponível

	Fase do Certame

	O chamamento público encontra-se em fase de recebimento de propostas. O prazo de encaminhamento de propostas, inicialmente previsto para encerrar-se em 29/7/2019 (peça 8) , foi prorrogado para 9/8/2019, conforme informação obtida em contato telefônico com a entidade, alteração essa publicada no Diário Oficial da União, Seção 3, de 29/7/2019 (peça 12) .

	B. Alegações do Representante 

	1.	O representante alega, em suma, que (peça 1) :
	a) o atual mandatário do Crefito-11ª Região, menos de um mês após perder disputa eleitoral para presidência da instituição, ocorrida em 24/6/2019, iniciou processo administrativo destinado à compra de sede própria da entidade, por meio de contratação direta;
	b) a medida foi tomada sem qualquer planejamento, uma vez que o Crefito mudou de sede há menos de quatro meses (20/3/2019) , possui contrato de aluguel vigente até 4/12/2019, ao fim do atual mandato (a nova gestão tomará posse em 6/12/2019) ;
	c) o ato ofenderia a economicidade dos gastos (despesas extraordinárias com a aludida alteração de endereço) , não atenderia ao interesse público, teria sido realizado, conforme fortes indícios, com desvio de finalidade e destinado a prejudicar a próxima gestão do conselho com gasto desnecessário;
	d) a sequência de contratos e de gastos com aluguel nos últimos seis meses é a seguinte:
	d.1) assinado contrato de locação de duas salas em 19/10/2018, no Venâncio Shopping, com período de vigência de 12/11/2018 a 11/11/2019 e valor mensal do aluguel de R$ 9.805,18, correspondente a 15,46m2, bastando, para prorrogação, manifestação escrita em até trinta dias do final do contrato (peça 4) ;
	d.2) assinado contrato de locação de uma sala em 19/10/2018, no Venâncio Shopping, com prazo de vigência de 12/11/2018 a 11/11/2019 e valor mensal de R$ 1.079,00, correspondente a R$ 14,92m2 (peça 6) ;
	d.3) a mudança da sede só ocorreu em 20/3/2019, embora o contrato tenha sido assinado em 19/10/2018, como demonstrado pelas redes sociais da autarquia (peça 1, p. 3, item 6) . A entidade pagou aluguel nos meses de outubro de 2018 a março de 2019 sem utilização da estrutura, paralelamente às despesas com aluguel no Edifício Palácio do Rádio I, "demonstrando gasto desnecessário de dinheiro público, além de total falta de organização e planejamento";
	d.4) assinado contrato de locação emergencial de salas no Edifício Palácio do Rádio I, onde já era a sua sede há anos, em 11/12/2018, com vigência de 19/12/2018 a 17/6/2019, com valor mensal de R$ 15.600,00 (peça 6) ;
	d.5) assinado contrato para reforma das salas alugadas no Edifício Palácio do Rádio I, no valor de R$ 20.100,00, em 12/4/2019 (peça 7) ;
	d.6) publicação no Diário Oficial da União, em 15/6/2019, após essa sequência de gastos públicos, do Edital de Chamamento Público, que tem como objetivo a compra de imóvel destinado à sede da entidade ("procedimento destinado a tentar viabilizar legitimidade à contratação direta nos termos da Lei 8.666/93, art. 24, X") ;
	e)  o desvio de finalidade na utilização de dinheiro público com o objetivo de prejudicar o trabalho da próxima diretoria do Crefeito-11ª Região é flagrante. Ao iniciar o processo destinado à compra de imóvel para a sede da entidade após perder as eleições, o atual presidente "pretende reduzir a capacidade financeira da pessoa jurídica e, com isso, prejudicar a próxima diretoria. Tal decisão ofende os princípios constitucionais da impessoalidade, eficiência e moralidade";
	f) os aludidos contratos de aluguel, a mudança de sede feita há três meses e a derrota nas eleições há menos de um mês "são fortes elementos probatórios de ato administrativo praticado em desvio de finalidade". O TCU posicionou-se no sentido de que "um conjunto de indícios coincidentes e convergentes gera evidências, das quais o gestor público (...) impende refutá-las", conforme Acórdão 1019/2013-TCU-Plenário. Esses pontos caracterizariam a plausibilidade jurídica da cautelar; e
	g) o perigo na demora corresponderia ao risco da ineficácia da decisão de mérito, uma vez que "a qualquer momento pode o processo ter seu prosseguimento normal, pois está em fase de chamamento público, ou seja, há iminência de sua aceitação e consequente celebração de contrato decorrente de dispensa de licitação". Também ao caso em apreço não incidiriam as hipóteses do perigo da demora reverso reconhecidos na Portaria-Segecex 12/2016.
2.	Além do pedido de medida cautelar, da apuração do que foi reportado e de que seja declarada a ilegalidade do chamamento público em tela, o representante solicita que lhe seja deferido o ingresso no processo como parte interessada e a "investigação de todos os pagamentos realizados pelo Conselho Regional de Fisioterapia e Terapia Ocupacional da 11ª Região com contratos de aluguel nos anos de 2018 e 2019 e demais licitações em curso", além de que seja ouvido o "douto Ministério Público Federal".

	C. Exame de Admissibilidade

	Legitimidade do Autor

	O representante possui legitimidade para representar ao Tribunal?
 (Fundamento: art. 113, § 1º, da Lei 8.666/1993, c/c o art. 237 do Regimento Interno/TCU) 
	Sim

	Redação em Linguagem Compreensível

	A representação está redigida em linguagem clara e objetiva, contém nome legível, qualificação e endereço do representante?
 (Fundamento: art. 235 do Regimento Interno/TCU) 
	Sim

	Indício Concernente à Irregularidade ou Ilegalidade

	A representação encontra-se acompanhada do indício concernente à irregularidade ou ilegalidade apontada pelo autor?
 (Fundamento: art. 235 do Regimento Interno/TCU) 
	Parcialmente

	Competência do TCU

	A representação trata de matéria de competência do TCU?
 (Fundamento: art. 235 do Regimento Interno/TCU) 
	Sim

	Interesse Público

	Os argumentos do autor indicam a possibilidade de existência de interesse público, caso restem comprovadas as supostas irregularidades apontadas na peça inicial.
 (Fundamento: art. 103, § 1º, da Resolução - TCU 259/2014) 
	Sim

	Análise quanto ao interesse público: Confirmadas as alegações do representante, há potencial risco de dano ao erário.

	Conclusão quanto ao Exame de Admissibilidade

	3.	Presentes todos os requisitos de admissibilidade constantes no art. 113, § 1º, da Lei 8.666/1993, c/c os arts. 235 e 237, VII, do Regimento Interno/TCU, e no art. 103, § 1º, da Resolução - TCU 259/2014, a representação deve ser conhecida.

	D. Medida Cautelar - Avaliação dos Pressupostos

	Perigo da Demora

	Há decisão judicial ou administrativa, sem especificação de prazo, para suspender o andamento do processo licitatório ou a contratação?
	Não há informação

	No caso de contratação normal:
	O contrato decorrente do certame já foi assinado?
	Não

	No caso de Registro de Preços:
	A ata de registro de preços decorrente do certame já foi assinada?
	Não se aplica

		O contrato decorrente da ata de registro de preços (que, porventura, seja objeto da representação/denúncia) já foi assinado?
	Não se aplica

		A ata de registro de preços decorrente do certame ainda possui saldo que permita novas contratações pelo órgão gerenciador ou por eventuais adesões?
	Não se aplica

	Análise:

	4.	Está configurado o pressuposto do perigo da demora em razão de que, após a conclusão da referida fase de recebimento da proposta, prevista para 9/8/2019, e caso reste justificada a adoção de dispensa de licitação com base no art. 24, inciso X, da Lei 8.666/1993, o contrato de aquisição poderá ser firmado.

	Perigo da Demora Reverso

	O serviço/bem é essencial ao funcionamento das atividades do órgão/entidade?
	Sim

	O órgão ou entidade está coberto contratualmente pelo serviço com razoável vigência (há a possibilidade de voltar a fase ou refazer o certame, a depender da consequência da concessão de cautelar no caso concreto) ou admite prorrogação excepcional?
	Sim

	Caso haja a possibilidade de manutenção do contrato com a atual prestadora dos serviços, as condições dessa contratação seriam melhores (menor preço e atendimento satisfatório) que o que se está em vias de contratar?
	Não se aplica

	Análise:

	5.	Está afastado o pressuposto do perigo da demora reverso uma vez que, em caso de paralisação do andamento do processo de aquisição da sede própria do Crefito-11ª Região, a entidade continuaria a funcionar em sua sede atual, tendo em vista que os contratos de aluguel vigentes só se encerram em 11/11/2019, sem olvidar que, para prorrogação do prazo de locação, é necessário apenas manifestação de interesse em até trinta dias do final do ajuste (peças 4 e 5, p. 3, cláusulas 4.1 e 4.3) . 

	Plausibilidade Jurídica

	O órgão/entidade está sujeito aos normativos supostamente infringidos?
	Sim

	Há plausibilidade nas alegações do representante?
	Não

	Há indício de sobrepreço ou superfaturamento?
	Não

	Há grave risco de lesão ao erário, inexecução ou execução insatisfatória do objeto?
	Não

	Análise quanto à plausibilidade jurídica e quanto à necessidade de adoção de medida cautelar:

	6.	Observa-se, do teor da representação acima resumido, que as supostas irregularidades apontadas gravitam em torno dos temas sintetizados no item 1, subitens "d.6", "e" e "f".
7.	Sobre essas matérias, consigna-se, inicialmente, em face dos elementos existentes nos autos, que não se vê, a priori, irregularidade quanto ao procedimento de prospecção de mercado, por meio de chamamento público, a fim de subsidiar a administração quanto aos procedimentos e decisões posteriores sobre a possível aquisição de imóvel.
8.	A propósito, o TCU já manifestou posicionamento favorável a essa prática, na esfera do Acórdão 1479/2019-TCU-Plenário, da relatoria do Ministro Vital do Rego, nos seguintes termos:
38. O chamamento público não é obrigatório, porém, deve ser disseminado no âmbito do governo federal, tendo em vista os bons resultados obtidos. Trata-se, de fato, de um mecanismo para prospecção de mercado, cujo intuito é identificar os imóveis que atendam às necessidades da APF.
39. Na esteira da equipe de auditoria, não vejo óbice em aplicar às locações o decidido para as permutas por meio do Acórdão 1273/2018-TCU-Plenário. É dizer, a permissão da utilização do chamamento público como mecanismo de prospecção de mercado, a fim de identificar os imóveis elegíveis que preencham às necessidades da União, com atendimento aos princípios da impessoalidade, moralidade e publicidade.
9.	Reputa-se, assim, que a simples constatação da existência desse procedimento, sem apresentação de indícios de irregularidades a ele associados, não fundamenta a afirmação do representante de que o objetivo da medida seria "tentar viabilizar legitimidade" a futura dispensa de licitação, com base no art. 24, X, da Lei 8.666/1993, sem olvidar que a decisão acerca da pertinência de contratação por meio de dispensa de licitação só deve ocorrer após a consulta objeto do chamamento público (v. item 1, "d.1" e "d.6" acima) .
10.	Ressalta-se que a adoção do procedimento é um ato discricionário do gestor, de modo que não cabe ao TCU avaliar, neste momento, qualquer decisão de mérito quanto ao tema. Caso haja, no desdobramento do chamamento púbico em tela, indícios de irregularidades no procedimento de aquisição, o representante pode comunicá-los ao Tribunal para exame da matéria.
11.	De outra parte, o representante apresentou situações relativas ao processo de locações de imóveis, que denotam, em tese, planejamento organizacional deficiente. 
12.	Todavia, considera-se razoável que, para efetivação de qualquer reforma ou adequação de imóvel, seja necessário primeiramente efetivar o respectivo contrato de locação, o que parece ter ocorrido no presente caso. Além disso, o decurso do prazo de cinco meses entre a assinatura do contrato de locação (novembro/2018) e a efetiva mudança (março/2019) pode ter sido ocasionado por intercorrências comuns em situações de alteração de endereço, justificando a contratação emergencial, cujo valor não foi objeto de alegação de sobrepreço pelo representante.
13.	De fato, entreveem-se gastos que poderiam ser evitados com a contratação emergencial mencionada, caso o planejamento atinente à mudança da sede fosse mais bem conduzido. Todavia, trata-se de contrato com vigência de somente seis meses no valor mensal de R$ 15.600,00, correspondente ao montante de R$ 93.600,00 (v. item 1, "d.4") . Para efeito comparativo, em 2018, a entidade teve o total de despesas pagas de R$ 6.539.021,88, conforme balanço orçamentário da autarquia constante no relatório de gestão do referido exercício, disponível na base de dados do TCU. O referido valor contratual corresponde a apenas 1,4% desse total.
14.	Desse modo, e ante os elementos constantes dos autos, entende-se não ser possível concluir que as práticas descritas constituam desvio de finalidade e que tenham por objetivo prejudicar a gestão da diretoria eleita que tomará posse em dezembro do corrente ano, como afirmado pelo representante (v. item 1, "e") .
15.	Do exposto, apesar de eventuais falhas de planejamento, que, em tese, afrontariam os princípios constitucionais de economicidade e eficiência, e considerando a não apresentação de outros indícios de irregularidades concernentes aos assuntos tratados na representação, propõe-se indeferir a medida cautelar pleiteada e considerar, no mérito, a presente representação improcedente.
16.	Afora esses pontos, convém abordar a solicitação do representante para investigação de todos os pagamentos realizados pelo Crefito-11ª Região com contratos de aluguel nos anos de 2018 e 2019 e demais licitações em curso (v. item 2 acima) .
17.	Esse requerimento, por sua configuração, pode ser enquadrado como solicitação de realização de auditoria, regulamentada no art. 232 do Regimento Interno do TCU. Observa-se que o representante não está inserto no rol dos agentes legitimados para tal pedido, sendo que o § 2º do referido dispositivo disciplina que "o Plenário ou o relator não conhecerá de solicitações encaminhadas ao Tribunal por quem não seja legitimado".
18.	Desse modo, propor-se-á o não conhecimento da referida solicitação. 

	E. Impacto dos Encaminhamentos Propostos

	Haverá impacto relevante na entidade e/ou na sociedade, decorrente dos encaminhamentos propostos?
	Não

	F. Pedido de Ingresso aos Autos e de Sustentação Oral

	Há pedido de ingresso aos autos?
	Sim

	Análise:

	19.	Quanto ao pedido de ingresso formulado pelo representante como parte interessada no presente processo (peça 1, p. 9) , propõe-se o seu indeferimento, pois não demonstrou sua razão legítima para intervir nos autos, nem a possibilidade de lesão a direito subjetivo próprio, à luz do art. 146 do Regimento Interno/TCU c/c o art. 2º, § 2º, da Resolução-TCU 36/1995, com redação dada pelo art. 1º da Resolução-TCU 213/2008. 

	Há pedido de sustentação oral?
	Não

	G. Processos Conexos e Apensos

	Há processos conexos noticiando possíveis irregularidades na contratação ora em análise?
	Não

	Há processos apensos?
	Não

	H. Proposta de Encaminhamento

	20.	Em virtude do exposto, propõe-se:
20.1.	conhecer da representação, satisfeitos os requisitos de admissibilidade constantes no art. 113, § 1º, da Lei 8.666/1993, c/c os arts. 235 e 237, VII, do Regimento Interno deste Tribunal, e no art. 103, § 1º, da Resolução - TCU 259/2014;
20.2.	considerar, no mérito, a presente representação improcedente;
20.3.	indeferir o pedido de concessão de medida cautelar formulado pelo representante, tendo em vista a inexistência dos elementos necessários para sua adoção;
20.4.	indeferir o pedido formulado pelo Sr. Sérgio Gomes de Andrade, de ser considerado como parte interessada, mas lhe autorizando, caso requeira, vista e cópia às peças não sigilosas dos presentes autos após a prolação da deliberação de mérito dos presentes autos;
20.5.	não conhecer da solicitação de realização de auditoria apresentada pelo Sr. Sérgio Gomes de Andrade no bojo da presente representação, com fulcro no art. 232, § 2º, do Regimento Interno do TCU;
20.6.	informar ao Conselho Regional de Fisioterapia e Terapia Ocupacional da 11ª Região e ao representante que o conteúdo da deliberação que vier a ser proferida poderá ser consultado no endereço www.tcu.gov.br/acordaos; e
20.7.	arquivar os presentes autos, nos termos do art. 250, I, c/c art. 169, II, do Regimento Interno deste Tribunal."

3.	É o Relatório.

Não atuou.

REPRESENTAÇÃO. CONSELHO REGIONAL DE FISIOTERAPIA E TERAPIA OCUPACIONAL DA 11ª REGIÃO. EDITAL DE CHAMAMENTO PÚBLICO 1/2019. CONSULTA DE PROPOSTAS PARA AQUISIÇÃO DE IMÓVEL. AUSÊNCIA DE ELEMENTOS INDICATIVOS DE ILEGALIDADE OU IRREGULARIDADE. IMPROCEDÊNCIA. ARQUIVAMENTO.

REPRESENTAÇÃO (REPR)

Secretaria de Controle Externo de Aquisições Logísticas (Selog).

Registro, inicialmente, que relato o presente processo em razão de sorteio realizado na forma do art. 18-B da Resolução TCU n. 175/2005.	
Conforme assentado no relatório precedente, trata-se de representação, com pedido de medida cautelar, formulada pelo Sr. Sérgio Gomes de Andrade (CPF 000.389.391-00) , em face de supostas irregularidades ocorridas no Edital de Chamamento Público 1/2019, sob os auspícios do Conselho Regional de Fisioterapia e Terapia Ocupacional da 11ª Região - Crefito/11 (Distrito Federal e Goiás) , publicado em 15.7.2019, cujo objeto consiste em consulta de propostas de imóveis para provável aquisição de 1 imóvel comercial com vistas a instalar e abrigar a futura sede da autarquia, destinado ao atendimento das atividades fins da Administração.
O representante informa ter sido eleito membro da diretoria do Crefito/11 para mandato de 4 anos a iniciar-se em 6.12.2019. Alega que, menos de 1 mês após perder as eleições - as quais ocorreram em 24.6.2019 -, o atual presidente da autarquia, Sr. Bruno Metre Fernandes, deflagrou processo administrativo de consulta destinada à compra de imóvel para o Conselho, consistente no chamamento público concretizado no Edital 1/2019 (peça 8) .
Aduz que referido procedimento é inquinado de ilegalidade devido aos seguintes argumentos, enumerados pela unidade instrutiva:
i)  a medida foi tomada sem qualquer planejamento, uma vez que o Crefito/11 mudou de sede há menos de quatro meses (20.3.2019) e possui contrato de aluguel vigente até 4.12.2019, ao fim do atual mandato (a nova gestão tomará posse em 6.12.2019) ;
	ii)  o ato ofenderia a economicidade dos gastos (despesas extraordinárias com a aludida alteração de endereço) , não atenderia ao interesse público, teria sido realizado, conforme fortes indícios, com desvio de finalidade e destinado a prejudicar a próxima gestão do conselho com gasto desnecessário;
iii)  ao iniciar o processo destinado à compra de imóvel para a sede da entidade após perder as eleições, o atual presidente "pretende reduzir a capacidade financeira da pessoa jurídica e, com isso, prejudicar a próxima diretoria", ofendendo, assim, os princípios constitucionais da impessoalidade, eficiência e moralidade;
iv)  os aludidos contratos de aluguel, a mudança de sede feita há três meses e a derrota nas eleições há menos de um mês "são fortes elementos probatórios de ato administrativo praticado em desvio de finalidade". O TCU posicionou-se no sentido de que "um conjunto de indícios coincidentes e convergentes gera evidências, das quais o gestor público (...) impende refutá-las", conforme Acórdão 1019/2013-TCU-Plenário. Esses pontos caracterizariam a plausibilidade jurídica da cautelar; e
	v)  o perigo na demora corresponderia ao risco da ineficácia da decisão de mérito, uma vez que "a qualquer momento pode o processo ter seu prosseguimento normal, pois está em fase de chamamento público, ou seja, há iminência de sua aceitação e consequente celebração de contrato decorrente de dispensa de licitação". Também ao caso em apreço não incidiriam as hipóteses do perigo da demora reverso reconhecidos na Portaria-Segecex 12/2016.
No capítulo dos pedidos, formulou os seguintes requerimentos:
i)  concessão de medida cautelar para suspender o Edital de Chamamento Público 1/2019;
ii)  no mérito, a procedência da representação para reconhecer a ilegalidade do edital impugnado e vedar a possível dispensa de licitação para a pretendida contratação;
iii)  realização de fiscalização no Crefito/11 e oitiva do Ministério Público Federal; e
iv)  habilitação como interessado no feito.
A Selog, após exame técnico da matéria, propôs indeferir o pedido de medida cautelar e de habilitação no feito como interessado; considerar improcedente a representação; e não conhecer da solicitação de realização de auditoria formulada pelo requerente.
Razão assiste à unidade instrutiva. Vejamos.
A representação deve ser conhecida porquanto cumpre os requisitos de admissibilidade constantes no art. 113, § 1º, da Lei 8.666/1993, c/c os arts. 235 e 237, VII, do Regimento Interno deste Tribunal, e no art. 103, § 1º, da Resolução - TCU 259/2014.
Quanto ao pedido de cautelar, é incabível a adoção da medida pleiteada, pois ausente o requisito do periculum in mora. O edital contra o qual se insurge o representante visa à promoção de chamamento público com o fito de angariar propostas para aquisição de imóvel comercial a ser destinado à sede do Crefito/11.
A apresentação das propostas, conforme consta de modo expresso do edital, não obriga as partes à conclusão do negócio (peça 8) . Logo, verifico inexistirem, nos autos, elementos que ensejem a suspensão cautelar do chamamento público, mormente tendo em vista que o procedimento não acarretará obrigações negociais à Administração Pública.
Indefiro, portanto, o pedido de medida cautelar.
De igual modo, indefiro o pedido do representante para ser habilitado no feito como interessado. O requerente não logrou evidenciar, de forma clara e objetiva, razão legítima para intervir no processo, conforme determina o art. 146, § 1º, do RI/TCU, tampouco demonstrou possibilidade de algum direito subjetivo seu vir a ser afetado com o curso da presente representação, consoante prevê o art. 2º, § 2º, c/c art. 6º, § 1º, da Resolução TCU n. 36/1995.
Entretanto, a concessão de cópia das peças processuais ao representante é medida cabível na presente hipótese, após o proferimento da deliberação de mérito, caso assim o requeira.
Quanto ao pedido do representante para ser realizada auditoria "sobre todos os pagamentos realizados pelo Conselho Regional de Fisioterapia e Terapia Ocupacional da 11ª Região com contratos de aluguel nos anos de 2018 e 2019 e demais licitações em curso", ressalto, na esteira de argumentação da Selog, que o requerente não figura entre o rol dos legitimados do art. 232 do Regimento Interno do TCU, de modo que, nesta parte, o pedido não deve ser conhecido, por ausência de legitimidade.
Por fim, no tocante ao pedido para encaminhar o feito ao Ministério Público, consigno que as representações não constam do rol de processos em cujos autos seja obrigatória a manifestação do Parquet (art. 62, inciso III, RI/TCU) .
Quanto ao mérito, considero improcedente a representação, porquanto os elementos dos autos não demonstram que a abertura do procedimento de chamamento público tenha ocorrido em desvio de finalidade ou em afronta ao interesse público.
 Com efeito, a prospecção de mercado, mediante chamamento público, é medida que deve ser disseminada no âmbito da Administração Pública Federal, conforme bem ressaltado pela unidade instrutiva ao referir-se ao Acórdão 1479/2019-TCU-Plenário, relator Ministro Vital do Rêgo:
"38. O chamamento público não é obrigatório, porém, deve ser disseminado no âmbito do governo federal, tendo em vista os bons resultados obtidos. Trata-se, de fato, de um mecanismo para prospecção de mercado, cujo intuito é identificar os imóveis que atendam às necessidades da APF.  (Grifei) 
39. Na esteira da equipe de auditoria, não vejo óbice em aplicar às locações o decidido para as permutas por meio do Acórdão 1273/2018-TCU-Plenário. É dizer, a permissão da utilização do chamamento público como mecanismo de prospecção de mercado, a fim de identificar os imóveis elegíveis que preencham às necessidades da União, com atendimento aos princípios da impessoalidade, moralidade e publicidade."
A realização ou não do chamamento público insere-se, pois, no âmbito da discricionariedade administrativa de maneira que, somente em caso de ilegalidade ou irregularidade, seria dado ao TCU intervir na questão no momento atual. 
Por semelhante modo, é descabido empreender avaliação quanto à economicidade neste estágio. Primeiro, porque nem sequer há valor estimado de contratação - inexiste parâmetro para se apurar se o ato é ou não antieconômico; e segundo, porquanto, conforme já verificado, as propostas a serem levantadas com o chamamento não obrigam a Administração.
Ademais, há de se ter em mente que o atual contrato de locação dos imóveis onde funciona o Crefito/11 (aluguel mensal de R$ 15.600,00) tem previsão de término em 11.11.2019 (peça 4, p. 3) . Dada a proximidade do término do contrato locação dos imóveis, não desborda da razoabilidade a adoção de procedimentos com vistas a munir à Administração com informações sobre a vantajosidade em se providenciar a prorrogação do contrato de locação atual ou a eventual aquisição de um imóvel.
Logo, não é possível associar a deflagração do chamamento público a suposto interesse de prejudicar a nova diretoria do Conselho, que tomará posse em dezembro de 2019. 
Quanto à situação do atual contrato de locação firmado pelo Conselho, verifico que o valor mensal do aluguel (R$ 15.600,00/mês) , conforme ressaltado pela Selog, representa, em efeito comparativo, ínfima parte do total de despesas pagas pela entidade em 2018 (R$ 6.539.021,88) , "conforme balanço orçamentário da autarquia constante no relatório de gestão do referido exercício, disponível na base de dados do TCU", não se afigurando o valor desarrazoado.
Segue-se, portanto, que a representação é improcedente.
Ante o exposto, acolho a proposta da unidade instrutiva, a qual integra as presentes razões de decidir, e voto no sentido de que seja adotado o Acórdão que ora submeto a este Plenário.
TCU, Sala das Sessões Ministro Luciano Brandão Alves de Souza, em 27 de novembro de 2019.
RAIMUNDO CARREIRO 
Relator